臺灣高等法院民事判決　九十一年度保險上易字第一四號
　　上　訴　人　　甲○○
　　法定代理人　　王天運
　　訴訟代理人　　廖堂各
右當事人間請求給付保險金事件，上訴人對於中華民國九十一年五月二十二日臺灣臺
北地方法院九十一年度保險字第五八號第一審判決提起上訴，本院判決如左：
    主    文
上訴駁回。
第二審訴訟費用由上訴人負擔。
    事    實
甲、上訴人方面：
一、聲明：(一)原判決廢棄。(二)被上訴人應給付新台幣（下同）一百五十萬元及自民國
    （下同）九十一年三月十九日起至清償日，按年息百分之五計算之利息。
二、陳述：除與原判決記載相同者，茲引用之外，補稱：
(一)、臥室門縫的褲子應係警察關門時，不慎將王志文平日置於廁所前，作腳墊使用之
    褲子拉至臥室門口所致，不可逕認王志文以褲子封住門縫企圖自殺，而原審所謂
    之遺書，僅係一紙寥寥數筆之字條，亦與遺書有別。況王志文工作順利、交往單
    純、經濟無虞，與女友交往約一年，感情穩定且有結婚打算，平日雖有爭吵但很
    快就言歸於好，甚至事發前個月才以女友名義購置土城之新屋，王志文自無因感
    情問題燒木炭自殺。
(二)、王志文向其他保險公司投保之保險，均已依約給付，僅有上訴人以王志文係故意
    自殺不予理賠，有違誠信。
乙、被上訴人方面：
一、聲明：上訴駁回。
二、陳述：除與原判決記載相同者，茲引用之外，補稱：
    上訴人未就王志文係意外死亡之事舉證，依大都會團體傷害保險契約第五條約定
    ，上訴人無庸給付保險金；且由現場留有遺書、王志文女友表示事發前幾天兩人
    曾有爭執，及臺灣板橋地方法院檢察署九十年度相字第八八號相驗報告記載，王
    志文死亡原因係自殺、一氧化碳中毒等情，應可認定王志文係以燒木炭之方式吸
    入過量一氧化碳自殺，被上訴人依保險法第一百三十三條規定及傷害保險契約條
    款第二十四條第一項第二款之約定，自不負給付保險金之責任。
    理      由
一、上訴人起訴主張：被保險人王志文任職之吉鼎實業股份有限公司  (吉鼎公司)於
    八十九年二月十九日至九十年二月十九日向被上訴人投保大都會團體傷害保險（
    下稱系爭保險），同年七月二十日加保王志文為系爭保險契約之被保險人，保險
    金額為三百萬元，並指定以其法定繼承人即上訴人為第一順位受益人。嗣王志文
    不幸於九十年一月三日意外死亡，而伊為王志文之父親，為系爭保險契約之受益
    人，經伊向被上訴人請求給付保險金二百萬元，被上訴人均以王志文係自殺身亡
    為由拒絕給付等情，爰依保險契約之約定，求為命被上訴人給付二百萬元及自九
    十一年三月十九日起至清償日止，按年息百分之五計算利息之判決（原審判決駁
    回上訴人之請求，上訴人僅就一百五十萬元本息部分聲明不服，其餘敗訴部分未
    聲明不服，該部分業已確定）。
二、被上訴人則以：上訴人未就王志文係意外死亡之事舉證，依大都會團體傷害保險
    契約第五條約定，上訴人自無庸給付保險金；且由現場留有遺書及臺灣板橋地方
    法院檢察署相驗報告記載，王志文係以燒木炭之方式吸入過量一氧化碳自殺，而
    非意外死亡，被上訴人自無給付保險金之義務等語，資為抗辯。
三、上訴人主張其子王志文任職之吉鼎公司向被上訴人投保系爭保險，指定以上訴人
    為第一順位受益人，有美商大都會人壽保險股份有限公司臺灣分公司團體保險單
    、團體保險被保險人加／退保通知書附原審卷足按；而王志文於九十年一月三日
    在其住所台北縣土城市○○路一○五巷五弄十一號二樓死亡，其死亡原因為吸入
    過量一氧化碳中毒，死亡方式為自殺，經原審調取台灣板橋地方法院檢察署九十
　　年度相字第八八號相驗全卷查明屬實，有法務部法醫研究所法醫所醫鑑字第二
　　七號鑑定書附於該相驗卷可證。
四、上訴人雖主張其子王志文工作順利、交往單純、經濟無虞，與女友交往約一年，
    感情穩定且有結婚打算，事發前才以女友名義購置土城之新屋；且八十九年十二
    月三十日感冒就醫，九十年一月一日與其女友在家慶生，翌日換取健保卡，實不
　　可能故意自殺等語。惟查，被保險人王志文係於九十年一月三日下午七時許，被
　　其女友發現陳屍於自宅臥室，衣著整齊，雙手平放於胸前，身體上無可致死之外
　　傷，並無他殺之可疑；且現場門窗緊閉，留有一火爐及燃燒木炭後之遺跡，並在
　　房門下方之門縫以長褲攤平方式填封，藉以阻絕空氣流通，有照片二十幀附於前
　　開相驗卷可查。又事發現場另發現王志文所留遺書，內載「愛是甜蜜的，也是痛
　　苦的，我已經歷過，我深愛過，一生一世願與妳相守，再見了，老婆！」，亦有
　　遺書一紙附於前開相驗卷可按；參以王志文之女友顏婉瑜在警訊中陳稱：因王志
　　文未接電話，亦未至公司上班，乃至其住處，見其房門反鎖，撞開後即發現王志
　　文平躺床上．．全身冰冷，也沒呼吸．．元月一日二人見面有吵架．．在死亡前
　　一日下午曾電話告知要永遠記得他．．等語 (見相驗卷九十年元月三日偵訊筆錄
　　 )，與上開遺書內容及現場情狀均相符合，足堪認定被保險人王志文確係因與女
　　友之感情問題，心生厭世，乃企圖自殺，故在房間內關緊門窗，燃燒木炭，致吸
　　入過量一氧化碳而死亡。其在房門下方之門縫以日常穿著之長褲覆蓋填封以阻斷
　　空氣之流通，適足以證明其自殺之決心。上訴人主張該臥室門縫之長褲應係王志
　　文平日置於廁所前，作腳墊使用；所謂之遺書，僅係一紙寥寥數筆之字條，與遺
　　書有別云云，洵非可採。至王志文雖於死亡前一日換領健保卡，惟當日即與其女
　　友發生爭吵，可見王志文確係因情緒低落而自殺 。
五、本件傷害保險契約第五條約定：「被保險人於本契約有效期間內，因遭受意外傷
    害事故，致其身體蒙受傷害而致殘廢、重大燒燙傷或死亡時，依照本契約的約定
　　，給付保險金。前項所稱意外傷害事故，指非由疾病引起之外來突發事故」。而
　　所謂「外來突發」事故，係指引起事故之原因：(一)出自外來而非自身內在的原因
　　（外來）；(二)出乎預料之外或不可預期（突發）。又，因被保險人的故意行為致
　　死亡者，被上訴人不負給付保險金之責任。傷害保險契約第二十四條第一項第二
　　款亦約定甚明。茲本件被保險人王志文係因自殺死亡已認定如前述，則其故意造
　　成死亡之結果，顯非因外來之意外事故致死，依上開保險契約之約定，被上訴人
　　自無庸依約給付保險金。
六、從而，上訴人依保險契約請求被上訴人給付一百五十萬元及法定遲延利息，非有
    理由，應予駁回。原審就此為上訴人敗訴之判決，並無不合。上訴意旨指摘原判
    決不當，求予廢棄改判，為無理由，應予駁回。
七、據上論結，本件上訴為無理由，判決如主文。
中　　　華　　　民　　　國　　九十一　　年　　　十　　　月　　　九　　　日
　　　　　　　　　　　　　　　　　民事第三庭
　　　　　　　　　　　　　　　　　　　審判長法　官　張　宗　權
　　　　　　　　　　　　　　　　　　　　　　法　官　陳　永　昌
　　　　　　　　　　　　　　　　　　　　　　法　官　吳　秀　美
右正本係照原本作成。
不得上訴。
中　　　華　　　民　　　國　　九十一　　年　　　十　　　月　　 十四　　 日
　　　　　　　　　　　　　　　　　　　　　　書記官　常　淑　慧
